臺灣高雄地方法院刑事判決　　　　　　　　　　　　九十一年度易緝字第一四二號
　　公　訴　人　臺灣高雄地方法院檢察署檢察官
　　被　　　告　乙○○
右列被告因贓物案件，經檢察官聲請簡易判決處刑（九十年度偵字第八六０四號），
本院高雄簡易庭認不宜以簡易判決處刑，簽移本院改依通常程序審理，本院判決如左
：
    主  文
乙○○故買贓物，累犯，處拘役參拾日，如易科罰金，以參佰元折算壹日。
    事  實
一、乙○○（起訴書誤載為周豐盛）前曾於民國八十四年間，因肅清煙毒案件經本院
    判處有期徒刑三年六月確定，並於八十八年九月二十五日執行完畢，猶不知悔改
    ，於九十年二月十七日上午十一時許，在高雄縣鳳山國中大門前，明知綽號「伍
    仁」之陳光昇（被訴贓物犯行部分已審結）所兜售摩托羅拉牌Ｖ二一八八型（序
    號000000000000000號、為楊銘章、吳霖昆共同於九十年二月十
    五日十二時許，在高雄市○○區○○街三巷前，自甲○○手中搶奪而來之物）、
    摩托羅拉牌（序號000000000000000號，非楊銘章搶奪犯行所得
    之物）、國際牌ＧＤ九０型（序號000000000000000號非楊銘章
    搶奪犯行所得之物）之行動電話共三具中必有可能係來路不明之贓物，竟仍基於
    不惜違法之未必故意，執意以新台幣（下同）四千元之總價款加以買受使用，嗣
    於同年三月初，因缺錢花用復將其中之摩托羅拉牌Ｖ二一八八型行動電話一具以
    其駕駛計程車營業時與乘客交易而為由，委由不知情之友人張慶宗以一千二百元
    之價格出售予位於高雄市新興區○○○路八十一號神賀流行廣場不知情之店員賴
    美珠，再由賴美珠以三千元之價格轉售予不知情之羅永成使用，嗣經警於九十年
    三月二十二日十三時許持檢察官簽發之搜索票，至高雄市○○區○○街一七七巷
    二號四樓張永成住處執行搜索，扣得摩托羅拉牌Ｖ二一八八型行動電話一具（序
    號000000000000000號），始循線查獲。
二、案經高雄市政府警察局移送臺灣高雄地方法院檢察署檢察官偵查起訴。
    理  由
一、訊據被告乙○○固坦認於右揭時地，以四千元之代價，向被告陳光昇購得上開行
    動電話三具後，再將其中一具託友人張慶宗出售予二手行動電話商店，嗣經警循
    線查獲等事實不諱，惟矢口否認有故買贓物之犯行，辯稱：綽號「伍仁」之陳光
    昇係剛認識不久之朋友，不是很熟，也不知其從事何職業，因當時沒有手機，他
    說可以賣給我，就向他買來使用，不知贓物云云。經查，右揭事實，業據證人楊
    銘章、吳霖昆、張慶宗、神賀流行廣場負責人甘正文、店員賴美珠及羅永成於警
    訊中證述明確，並核與被告陳光昇供述之情節一致，而上開三具行動話中之摩托
    羅拉牌Ｖ二一八八型序號000000000000000號行動電一具，係楊
    銘章、吳霖昆共同於九十年二月十五日十二時許，在高雄市○○區○○街三巷前
    ，自甲○○手中搶奪而來之物，除據證人楊銘章、吳霖昆於警訊時供陳在卷外，
    並經被害人甲○○於警訊中證述屬實，復有贓物認領保管單乙紙附卷可稽，是上
    開行動電話一具，確係楊銘章、吳霖昆因犯財產罪所取得之物，為刑法贓物罪章
    所稱之贓物無訛。雖被告乙○○仍以前開情詞置辯，惟參酌被告陳光昇並非經營
    通訊行之人，則衡諸常情，能一次出售三具行動電話予他人之情形已屬少見，更
    何況被告乙○○與之僅相識未久之朋友關係，且其出售予被告乙○○行動電話機
    具時又均未附有原廠之保證書，是值此情形下，被告乙○○本即應主動提及，並
    向陳光昇索取之，以擔保其所購行動電話機具來源之正當性，然被告均未曾為如
    是之要求，依此若謂其對該三具行動電話中必有來路不明之贓物摻雜其中無所知
    悉之可能，孰人能信；再者被告乙○○如確信其自被告陳光昇處所購得之上開行
    動電話非贓物，衡情於其缺錢時，將其中一支託由友人張慶宗持往二手行動電商
    店脫售時，自可對張慶宗坦然陳明該行動電話之來源，又豈會對之偽稱係駕駛計
    程車營業時與乘客交易所得而隱匿真正來處之理，益徵其自始應即有縱使所購得
    之行動電話均係贓物，亦與其本意不相違背之未必故意至明。至證人即警員施啟
    智固於本院審理時證陳至被告乙○○住處起出另二具行動電話時，看被告樣子應
    該不知道贓物等語在卷，惟證人施啟智並未當場目睹被告乙○○與被告陳光昇之
    交易情形，是其證詞僅屬證人個人臆測之詞，自難為被告乙○○有利之認定。綜
    上所述，被告上開所辯，顯屬飾卸之詞，不足採信，事證明確，其犯行堪以認定
    。
二、按行為人對於構成犯罪之事實，預見其發生而其發生並不違背其本意者，以故意
    論，刑法第十三條第二項定有明文，此即學說上所稱之間接故意或未必故意，意
    指行為人對於構成犯罪事實之可能發生有所預見，在主觀之構成要件上雖乏積極
    付諸實現之意欲，惟仍聽任令其自然發展，終至犯罪結果發生，且與其本意不相
    違背之心態之謂；本件被告乙○○就被告陳光昇一次出售上開行動電話三具時，
    連有無附有原廠之保證書乙節，均未曾向被告陳光昇提及並索取之，以擔保來源
    之正當性，且於脫售時故隱其來源，依此當可預料該三具行動電話機具中，必有
    來路不明之贓物摻雜其中，卻仍決意加以買受，顯見其自始即有縱使所購得之行
    動電話均係贓物亦與其本意不相違背之未必故意至明，是核其所為，係犯刑法第
    三百四十九條第二項之故買贓物罪。又被告乙○○曾於八十四年間，因肅清煙毒
    條例案件經本院判處有期徒刑三年六月確定，並於八十八年九月二十五日執行完
    畢之事實，有臺灣高等法院被告全國前案紀錄表、臺灣高雄地方法院檢察署刑案
    資料查註紀錄表在卷可考，其於上開刑執行完畢後五年以內再犯有期徒刑以上之
    本罪，為累犯，應依法加重其刑。爰審酌被告曾有犯罪前科，仍不知警惕，明知
    所購之行動電話有係來路不明之贓物可能，仍決意買受，助長犯罪之風，且犯後
    仍飾詞圖卸，否認犯行及犯罪所得非鉅等一切情狀，量處如主文所示之刑，並諭
    知易科罰金之折算標準，以資懲儆。上開之摩托羅拉牌Ｖ二一八八型一具（序號
    000000000000000號），非屬被告所有之物，亦非違禁物，且經
    被害人甲○○領回，有贓物認領保管收據一紙附卷可參，及摩托羅拉牌序號00
    0000000000000號、國際牌ＧＤ九０型序號0000000000
    00000號之行動電話各一具均非贓物，亦有卷附高雄市政府警察局九十年五
    月八日九０高市警刑偵九字第二八０二六號函可稽，本院自不得併予宣告沒收，
    附此敘明。
三、公訴意旨另認被告乙○○於前揭時地，同時自被告陳光昇處另購得之摩托羅拉牌
    Ｖ三六八八型序號000000000000000號、序號00000000
    0000000號、國際牌ＧＤ九０型序號000000000000000號
    三具行動電話亦屬贓物，因認被告此部分亦涉犯故買贓物罪嫌云云。按所謂「贓
    物」，必須為犯財產上之罪所不法取得之財物始屬之（參照最高法院七十一年台
    上字第三六六三號判例）。經查，被告乙○○僅向被告陳光昇購得摩托羅拉牌Ｖ
    二一八八型（序號000000000000000號）、摩托羅拉牌（序號0
    00000000000000號）、國際牌ＧＤ九０型（序號0000000
    00000000號）三具行動電話，並未包含另一具摩托羅拉牌Ｖ三六八八型
    序號000000000000000號之行動電話，及該具行動電話雖屬贓物
    ，惟於被告陳光昇自楊銘章處購得後，即由被告陳光昇自行留下使用，並未出售
    予被告乙○○等情，均為被告乙○○及陳光昇同陳在卷，已如前述，是被告乙○
    ○應未有故買該具贓物摩托羅拉牌Ｖ三六八八型序號000000000000
    000號行動電話之行為至明；又被告乙○○自被告陳光昇處購得上開三具行動
    話中，除其中一具確係搶自被害人甲○○而得外，另二具行動電話並非楊銘章、
    吳霖昆犯搶奪罪所取得之物乙情，業據證人即警員施啟智於本院審理時證述明確
    ，並有卷附之前開高雄市政府警察局函載查無涉及不法，已通知周豐盛暫行領回
    保管等語可按，此外亦查無其他證據足資認定此二具行動電話係屬他人犯財產上
    之罪而不法取得之贓物，是揆諸前開說明，被告乙○○故買上開三具行電話贓物
    之犯行應屬不能證明，本應為無罪之諭知，惟公訴意旨認被告此部分犯行與前開
    經本院論罪科刑之故買贓物部分犯行，為實質上一罪之關係，本院自不另為無罪
    之諭知，併此敘明。
據上論斷，應依刑事訴訟法第二百九十九條第一項前段，刑法第三百四十九條第二項
、第四十七條、第四十一條第一項前段，罰金罰鍰提高標準條例第一條前段、第二條
，判決如主文。
中      華      民      國    九十一    年      七      月      八      日
                                  臺灣高雄地方法院刑事第三庭
                                      法    官  柯彩燕
右正本證明與原本無異。
如不服本判決，應於判決送達後十日內，向本院提出上訴狀。
                                書記官    楊真芬
中    華    民    國      九十一      年      七      月      九      日
